【裁判字號】    88,訴,79
【裁判日期】    901023
【裁判案由】    侵權行為損害賠償
【裁判全文】
臺灣高等法院臺中分院民事判決      八十八年度訴字第七九號
      原      告  乙○○○
      被      告  甲○○
右列被告因偽造有價證券等事件，經原告提出附帶民事訴訟，請求損害賠償，由本院
刑事庭裁定移送（八十八年度附民字第六十號），本院判決如左：
      主      文
被告應給付原告新臺幣拾萬元，及自八十八年二月七日起至清償日止，按年息百分
之五計算之利息。
原告其餘之訴及假執行之聲請均駁回。
訴訟費用由被告負擔十分之三，餘由原告負擔。
      事      實
甲、原告方面：
一、聲明：求為判決：
  (一)被告應給付原告新台幣（下同）壹佰萬元，及自附帶民事訴訟訴狀繕本送達被告
    翌日起至清償日止，按年息百分之五之利息。
  (二)訴訟費用由被告負擔。
  (三)願供擔保請准宣告假執行。
二、陳述：
  (一)查原告於民國(以下同)八十四年九月間向被告借用台灣土地銀行員林分行，帳號
    為五四九四之五號，票號為Ｂ0000000及Ｂ0000000號兩紙支票。
    事後被告卻向銀行辦理掛失止付，並向警方謊報遺失，致原告遭檢察官以偽造有
    價證券及侵占等罪提起公訴。嗣彰化地方法院判處原告無罪，並將被告以誣告罪
    嫌提起公訴。
  (二)又本案因被告之誣告，使警方人員及檢察官陷於錯誤，而將原告起訴，除使原告
    遭受往返奔波之苦，並致原告名譽遭受嚴重損害，爰依刑事訴訟法第四百八十七
    條，請求被告賠償壹佰萬元之慰撫金，以資填補原告所受精神上痛苦。
乙、被告方面：
一、聲明：求為判決：
  (一)原告之訴及假執行之聲請均駁回。
  (二)訴訟費用由原告負擔。
  (三)如受不利之判決，願供擔保請准宣告免為假執行。
二、陳述：
  被告當初開立支票予被告，實姑念伊生活拮据，並欲維持雙方不正常性關係所致，
    嗣訴外人曹喬木將系爭支票返還被告，惟該支票，被告配偶已報遺失並掛失止付
    ，何故落入1原告之手，被告諉實不知。
三、證據：土地登記謄本一份、戶口名簿影本一紙、成藥一包。
丙、本院依職權調閱八十六年度偵字第三六九九號偽造有價證券等一案刑事全卷。
      理      由
一、本件原告主張：被告與李阿錐係夫妻關係，然被告為達追求原告之目的，遂於八
    十四年八月底，交付十萬元之支票一紙與原告，以博得原告歡心，二人進而交往
    密切，嗣於同年九月底，原告亟欲借票調現，初向訴外人曹喬木商借未果，乃轉
    向被告借用，原告說明欲借用之金額及票載日期，被告知原告不懂票據，而被告
    又不願負擔票據責任，遂取出其妻李阿錐向台灣土地銀行員林分行所申請之支票
    簿，撕下票號Ｂ0000000及Ｂ0000000共二紙支票，偽填發票日八
    十四年十一月三十一日，蓋上其委請不知情之刻印師傅所偽刻之「林國興」印章
    後，交由原告委託他人在二紙票據上均打上金額「貳拾伍萬元整」字樣，持向訴
    外人陳勇地調現，陳勇地嗣持向施金源調借。又被告於簽發票據後，曾向原告表
    示不要將系爭票據提示，然原告已將票據交付他人，被告乃於同年十月二十三日
    ，囑由不知情之李阿錐前往土銀員林分行申請票據遺失掛失止付，掛失張數為三
    十九張，支票號碼為Ｂ0000000至Ｂ0000000號，並未指定犯人，
    向彰化縣警察局誣告犯罪，迨於同年十一月三十日，施金源持系爭票據提示付款
    ，遭掛失止付退票，原告始知被告偽造支票情事，遂委託曹喬木將該票據返還被
    告等情。被告雖辯稱並不知情，惟上揭誣告事實，業經台灣彰化地方法院檢察署
    以八十六年度偵字第三六九九號提起公訴，並經本院刑事庭判處被告有期徒刑三
    年一月確定，此有本院八十八年度上訴字第五一號刑事判決書在卷可稽，是被告
    誣告之事實，足堪認定。
二、按不法侵害他人之身體、健康、名譽、自由、信用、隱私、貞操，或不法侵害其
    他人格法益而情節重大者，被害人雖非財產上之損害，亦得請求賠償相當之金額
    ，其名譽被侵害者，並得請求回復名譽之適當處分，民法第一百九十五條第一項
    定有明文。查原告向被告借票調現，被告知原告不懂票據，被告又不願負擔票據
    責任，遂取出其妻李阿錐向台灣土地銀行員林分行所申請之支票簿，撕下票號Ｂ
    0000000及Ｂ0000000共二紙支票，偽填發票日八十四年十一月三
    十一日，並蓋偽刻之「林國興」印章後，交由不知情之原告持向訴外人陳勇地調
    現，嗣更囑託不知情之李阿錐前往土銀員林分行申請票據遺失掛失止付，並未指
    定犯人，向彰化縣警察局誣告犯罪，致原告人格權及名譽均受侵害，自應令被告
    負侵權行為損害賠償之責。又名譽被侵害者，關於非財產上之損害，加害人雖負
    賠償責任，但以相當之金額為限，所謂相當，自應以實際加害情形與其名譽影響
    是否重大，及被害者之身分地位與加害人經濟狀況等關係定之（最高法院四十七
    年台上字第一二二一號判例參照），本件被告之誣告行為，致警方人員及檢察官
    陷於錯誤，將原告起訴，除使原告遭受往返奔波之苦，並使原告之名譽遭受嚴重
    打擊，查原告現以開計程車為業，除計程車一輛外，別無其他財產；被告國小畢
    業，經營雜貨店生意，業據兩造各自陳明。本院審酌兩造之知識程度、身分、地
    位、經濟能力、原告等所受痛苦等情，認原告請求賠償之精神慰撫金以三十萬元
    為相當，逾此數額之請求，為無理由，應予以駁回。
三、又本判決所命給付金額未逾新台幣一百萬元，經本院判決後已告確定，原告陳明
    願供擔保，請為假執行之宣告，已無必要，併予駁回。
四、據上論斷，本件原告之訴為一部有理由，一部無理由，依民事訴訟法第七十九條
    但書，判決如主文。
中      華      民      國    九十      年      十      月    二十三    日
~B1民事第三庭審判長法  官  陳照德
~B2                法  官  蔡王金全
~B3                法  官  陳成泉
右為正本係照原本作成。
不得上訴。
~B                書記官  劉恒宏
中      華      民      國    九十      年      十      月    二十六    日
                                                                        Ｌ


司法院資訊處製作；財團法人民間司法改革基金會備份。
